【裁判字號】    96,訴,468
【裁判日期】    970311
【裁判案由】    土地變更編定
【裁判全文】
臺中高等行政法院判決
                                     96年度訴字第00468號
                              .
原      告  甲○○
            乙○○
被      告  南投縣草屯地政事務所
代  表  人  丙○○
訴訟代理人  戊○○
            丁○○
上列當事人間因土地更正編定事件，原告不服南投縣政府中華民
國96年8月30日府行救字第09601674390號訴願決定，提起行政訴
訟，本院判決如下︰
    主  文
訴願決定及原處分均撤銷。
原告其餘之訴駁回。
訴訟費用由被告負擔二分之一，其餘由原告負擔。
    事  實
一、事實概要：緣原告所有坐落南投縣草屯鎮○○段40-1、43、
    69號等3筆非都市土地，原為省有土地，管理機關為台灣省
    政府交通處公路局(下稱公路局)，作為公路局第二區運輸處
    草屯保養場(含車庫、辦公室、材料室等)使用，民國(下同)
    69年6月1日公告編定為「特定農業區交通用地」，同年10月
    1日公路局正式改組，運輸部門另行成立台灣汽車客運股份
    有限公司(下稱台汽公司)，並於72年將所有權移轉予台汽公
    司，嗣因台汽公司民營化，陸續處分其遺留之土地資產，系
    爭土地由原告買受，渠等乃於96年2月27日檢具更正編定申
    請書及地籍謄本、門牌編訂證明、建造執照與使用執照存根
    等相關證件，向被告申請更正編定為甲種建築用地。經被告
    於96年3月7日以草地三字第0960001580號函復否准。原告不
    服，提起訴願，遭決定駁回，遂提起本件行政訴訟。
二、兩造聲明：
    (一)原告聲明求為判決：
    1.訴願決定及原處分均撤銷。
    2.被告應准許原告等所有坐落南投縣草屯鎮○○段43、69地
      號土地之使用分區更正編定為特定農業區甲種建築用地。
    (二)被告聲明求為判決：駁回原告之訴。
三、兩造之陳述：
    (一)原告主張之理由：
    1.原告兩人為親兄弟，共同經營呈乙股份有限公司13年，專
      業生產保險絲，以專業負責的態度與國際上世界級的對手
      競爭，兄弟十幾年來每日工作超過12小時，生產高品質及
      特性優良產品，獲國內外大公司愛用，並獲天下雜誌及遠
      見雜誌報導。因考慮往後生產須大型倉庫便於95年參加台
      汽公司投標，以61,702,032元標得坐落南投縣草屯鎮○○
      段40-1、43、69號等3筆非都市土地，高於底價61,680,00
      0元。得標後陸續超過5名以上的土地代書及黃牛向原告表
      示可合法將土地變更為甲種建築用地，但須付出可觀費用
      。因此非原告參予此標案之目的而予回絕。但原告懷疑其
      合法性乃研讀非都市土地及上網取得相關法令、函令及解
      釋令，後發現此土地可依法更正編定。
    2.原告對被告及訴願機關指原告意圖坐享土地增值利益耿耿
      於懷，因原告不是。台汽公開招標非只有原告能投標，原
      告如知有土地增值利益會在底價只加一萬餘元參予競標嗎
      ?如貪圖土地增值利益，早交予土地代書及黃牛辦理。原
      告務守本業，土地增值利益非原告要的，從經營生意賺錢
      才是對的。若要土地利益回收，原告也不會將尚未使用的
      土地租給國光客運，租金是112,500元，只有6千萬的定存
      利息2%，時間兩年，原告一年所繳房屋稅及地價稅超過35
      萬元，根本虧本。原告相信公務人員會依法行事而非依關
      係行事，法令會保護奉公守法人民的權利及義務，只要符
      合法令，法院會為公正判決。不會因本人拙筆且未請律師
      或相關專業人員而為不同判決。
    3.原告申請更正編定係依內政部發布更正編定法令及辦法：
      (1)法令依據：區域計畫法、區域計畫法施行細則、非都市
        土地使用管制規則、製定非都市土地使用分區圖及編定
        各種使用地作業須知(下稱作業須知)、非都市土地變更
        編定執行要點、非都市土地容許使用執行要點。另以內
        政部定義之非都市土地更正編定時機及依據：符合處理
        非都市土地使用編定後異動更正說明(一)壹、第二點更正
        編定：因(一)編定錯誤。(二)編定前已符合作業須知九及「
        辦理非都市土地使用分區及編定各種使用地作業要點」
        乙、二、三之規定，於編定後提出證明文件，且該證明
        文件，現仍屬有效者，得申請辦理更正編定。(三)依據作
        業須知規定辦理更正編定。
      (2)非都市土地使用編定公告之依據記載：「．．．由於辦
        理非都市土地使用編定的同時，仍需保障現有土地使用
        人或所有權人的權益，且編定公告以後，才有非都市土
        地使用管制。因此凡編定公告前已有合法使用的情形經
        舉證發現原編定有錯誤者，仍可檢附相關證明文件申請
        更正編定。」及「合於下列情形之一土地，在特定農業
        區一般農業區及特定專用區編為甲種建築用地．．．即
        (1)於使用編定結果公告前屬「建」地目者。非都市土地
        使用分區圖及編定各種使用地作業須知第9條第2項第2
        款第1目亦定有明文。」又按實施區域計畫範圍內非都
        市土地應依區域計畫法第15條、區域計畫法施行細則第
        2條及作業需知規定由地政單位辦理各種使用分區及使
        用地之編定，並依其分區及編定類別管制其使用。是地
        政單位為管制各種使用地之使用，應主動編定各種使用
        地之類別至為明顯。但於非都市土地編定公告完竣後，
        依非都市土地使用管制規則第4條規定，應按其編定使
        用地之類別，依本規則規定管制之。已完成使用編定之
        非都市土地，再依作業須知第9條第2項說明二(1)於使用
        編定結果公告前屬「建」地目者。一般農業區及特定專
        用區編為甲種建築用地。另作業須知第9條第2項說明1
        規定，地政機關即應主動將之編定或更正編定為建築用
        地云云。但查作業須知第9條第2項說明1係規定：「非
        都市土地各種使用地之編定原則：國家公園區內土地不
        辦理使用地之編定，其餘土地依下列原則辦理：．．．
        2、合於下列情形之一土地，在特定農業區、一般農業
        區及特定專用區編為甲種建築用地；在山坡地保育區、
        森林區及風景區編為丙種建築用地：(1)於使用編定結果
        公告前屬「建」地目者。作業須知第22條及內政部63年
        3月8日台內營字第575150號函及87年5月8日台內地字
        第0000000號函及88年9月17日台內中地字第0000000號
        函意旨，應具備2項要件，即(一)編定公告前已為合法房
        屋之證明文件，如水電證明、稅捐、設籍或房屋謄本、
        建築執照或建物登記證明。
      (3)原告於96年2月27日向被告提出申請更正編定，是依作
        業須知第9條第2項說明1規定2、合於下列情形之一土地
        ，在特定農業區、一般農業區及特定專用區編為甲種建
        築用地；在山坡地保育區、森林區及風景區編為丙種建
        築用地：(1)於使用編定結果公告前屬「建」地目者。所
        附證明文件有：1.土地所有權狀影本，2.門牌編釘證明
        ，3.地籍圖影本，4.地號69號電腦謄本，5.地號69號手
        抄謄本(含番子田段334-5、336、337、338、339、340
        號)，6.地號43號電腦謄本，7.地號43號手抄謄本(含番
        子田段319-5、320-1號)，8.身分證影本，9.電力設立
        日期單(63年10月)，10.建築執照存根，11.使用執照存根
        ，12.南投縣政府建管課建築設計圖影本，13.南投縣政府
        補照核發函投縣字第09600314440號等。都證明其編定
        結果公告前已是建地目。然被告卻以當時土地所有權人
        編定無錯誤為由否准原告申請。原告並無指出其有無錯
        誤編定。而是以使用編定結果公告前屬「建」地目為由
        提出，才於訴願文敘述交通用地的定義及編定說明等說
        明。
    4.被告是依那一條法令，不准原告之申請案，難道只是系爭
      土地以前是台汽公司的理由。於編定時依編定原則表中也
      明文禁止於特定農業區中編定交通設施。依司法院釋字第
      368號解釋應受最高行政法院84年度判字第2115號判決之
      拘束，則被告要求原告提出農業用地編定前之合法建築使
      用證明文件，方可依規定更正編定為建築用地。按82年發
      布「臺灣省非都市土地申請變更編定為交通用地開發事業
      計畫審查作業要點」第8點、各級主管機關審核申請人提
      出開發事業計畫時，應注意下列事項：(二)特定農業區禁止
      使用，但供道路工程設施使用部分可依非都市土地使用管
      制規則附表二說明二－(五)項規定辦理。被告的審核標準何
      在?時代進步依現行法令更正編定，且人民有提出更正編
      定的時機與自由，依國土調查容許使用變更編定中容許使
      用：經編定為某種使用之土地，允許做與該土地使用性質
      相同之使用項目及許可使用細目使用。例如編定為林業用
      地擬作為林業使用及設施，需經林業或農業主管機關之同
      意。變更編定：土地使用編定以後，因情事變更或依當事
      人之申請，依法變更為較合理且符合實際情況之土地使用
      編定。更正編定：土地使用編定後，因編定錯誤，土地重
      測，依規定逕為地目變更，或編定前已符合法令規定提出
      證明文件等情事，依規定更正土地使用編定。
    5.被告答辨書中有幾點疑問：其稱原告所購之土地為渠，
      明明是整筆土地，不知為何。被告認為無編定錯誤且於
      法無誤，係根據何條法令，原告一直重申其有沒有編定錯
      誤與原告之申請案無關。此三筆土地於登記簿上並無任
      何加註，且69年並無土地使用管制，何來特定目的事業或
      交通用地。系爭土地本來就應合乎規定使用，難道沒有
      更正編定就可違法使用嗎?被告也認定其為保養場(廠)
      ，而交通設施是點線之土地，請想想非都市土地為何要規
      定再編定前屬建地目，應變更為甲種建築用地的用意。倘
      如被告所述區域計畫法第15條之定義，為何允許如此大的
      汽車保養廠設立，明顯會污染當地農作物，已有重油流入
      農田污染農作物情事發生。倘依平均地權條例第52條定義
      土地使用，應將此三筆土地依非都市土地使用管制規則及
      作業須知，更正編定為特定農業區甲種建築用地，以免污
      染事件再度發生，如鎘米事件。允許大保養廠設在四周都
      是農田中，不知是何理由。原告提出之南投縣政府建管課
      證明文件上，清楚劃明為整筆土地，被告卻表明部分建築
      基地，不知何用意。原告申請符合「非都市土地使用編定
      後異動更正說明(一)壹，第二點更正編定：(二)編定前已符合
      ．．．於編定後提出證明文件」規定辦理更正編定，於編
      定公告前，土地使用並無管制，也取得各項證明文件，而
      被告編定原則竟是根據土地所有者性質編定，且在非都市
      土地使用管制規則中「附表一」各種使用地容許使用項目
      及許可使用細目表中，(十一)交通用地．．．2.交通設施(特
      定農業區除外)。如當時條件按現況編定為丁種建築用地
      是否會較合適?
    6.綜上，被告在69年編定此三筆土地，無視法令特定農業區
      不得編為交通設施用地，區域計畫法施行細則第15條第11
      款規定交通定義，台灣省非都市土地申請變更編定為交通
      用地開發事業計畫審查作業要點中交通用地之定義，36年
      7月29日台灣省民政廳頒布台灣省地目等則調整辦法中(台
      灣省土地地目明細表中)清楚標明交通用地為池、道、線
      、水、溜、溝等，及土地法第2條第3類交通用地的定義。
      而由南投縣政府建管課所取得之使用執照亦清楚載明有廠
      房，附屬辦公室、倉庫、宿舍、堆置場所、停車場必要措
      施、汽車修理廠、加油站等設施，其皆屬丁種建築用地之
      許可使用項目，如屬交通用地只有按現況使用之許可使用
      細目。且證件齊全之下法令並無編定前後之使用情形有無
      變更來禁止更正編定。另台北高等行政法院95年度訴字第
      4292號、鈞院96年度訴字第119號及高雄高等行政法院95
      年度訴字第987號判決之事實均與本案相似，可資參考。
    7.依內政部公布之非都市土地更正編定時機及依據，本案原
      告訴求應為「土地更正編定」，不是「土地變更編定」，
      請鈞院將案由更正。
    (二)被告答辯之理由：
    1.按「為促進土地合理使用並謀經濟均衡發展，主管機關應
      依國家經濟政策、地方需要情形、土地所能提供使用之性
      質與區域計畫及都市計畫之規定，全面編定各種使用地。
      」、「區域計畫公告實施後，不屬第11條之非都市土地，
      應由直轄市或縣(市)政府，按照非都市土地分區使用計畫
      ，製定非都市土地使用分區圖，並編定各種使用地，報經
      上級主管機關核備後，實施管制。變更之程序亦同。其管
      制規則，由中央主管機關定之。」分為平均地權條例第52
      條及區域計畫法第15條所明定。經查南投縣非都市土地之
      使用編定係於69年6月1日公告並實施管制，依公告前區域
      計畫法施行細則第16條及「製定非都市土地使用分區圖及
      編定各種使用地作業須知」(下稱作業須知)第6點之規定
      ，各種使用地之分類及其性質為：「(一)甲種建築用地：係
      供農業區內建築使用者。．．．(十一)交通用地：係供鐵路、
      公路、港埠、空運、氣象、郵電等及其設施使用者。．．
      ．(十八)特定目的事業用地：係供各種特定目的之事業使用者
      。」又同作業須知第7點規定略以：「．．．(二)依核定計
      畫編定各種使用地，包括交通、水利、古蹟保存、生態保
      護、國土保安及特定目的事業用地等，經各該事業主管機
      關或區域主管機關依法核定用途者，分別依其用途編定之
      。(三)依使用現況編定，現已為某種使用之土地，得參酌左
      表(即編定原則表)規定，按宗分別編定之：．．．」簡言
      之，非都市土地應依核定計畫用途編定各種使用地；無核
      定計畫者，則參照編定原則表，依其合法使用現況或所屬
      使用分區備註欄內所註之主要用地或地目類別編定之。系
      爭土地自65年保養場相關設施竣工後，即作為台汽公司草
      屯檢修組之車輛保養場所(含車庫、辦公室、材料室)等與
      其公路運輸業務相關之交通設施使用；因此，依辦理編定
      當時之使用現況，參照編定原則表，系爭土地得編定為交
      通用地或特定目的事業用地，被告就土地能供使用之性質
      、地方實際需要及相關法令規定，將其編定為特定農業區
      交通用地，實乃依法行政，並非依據土地所有權人編定。
    2.次按現行之作業須知第22點規定：「經編定使用之土地，
      如土地所有權人檢具確於公告編定前或公告編定期間已變
      更使用之合法證明文件，依照九(二)編定原則表及說明辦理
      更正編定。」故編定後如所有權人提出足資證明於公告編
      定前已合法變更使用之證明文件，得依上述規定辦理更正
      編定。惟原告所提出之文件僅在證明「草屯鎮○○路1531
      號」建物係合法建物，以及部分建築基地於公告前屬「建
      」地目土地，遂主張應編定為甲種建築用地，案經審查結
      果，系爭土地公告編定前後之使用情形並無改變，於公告
      編定前即供與公路運輸有關之交通設施使用至今。又依地
      籍測量實施規則第102條(修正後為第80條，現已刪除)規
      定：「地目為土地主要使用狀況之表示，應就實地情形查
      定之。」地目既係土地使用現況之表徵，自應以土地表面
      實際且合法之使用情形及使用範圍予以詮定或變更之，因
      系爭土地於65年設施興建完成並領得使用執照，爰依規辦
      理地目變更為道及建，其中日新段43、69號土地於編定結
      果公告前雖經變更為建地目，惟其地上建物確有供交通設
      施(保養場)使用之特定用途，核與一般供建築使用之性質
      有別，故不宜編定為建築用地，被告考量其使用性質與用
      途，將之編定為交通用地，於法並無不合，本案既無編定
      錯誤或編定前已變更使用之事實，當無所謂更正編定可言
      。一如駕駛訓練班或監理站設施坐落之基地，仍屬交通用
      地之範疇，而非地上有合法建築物或屬建地目土地，即不
      論該建物用途或土地供使用之性質為何，均將其坐落土地
      編定為建築用地。
    3.另原告以特定農業區內交通用地依規不得容許設置交通設
      施為由，認為系爭土地不應編為交通用地，顯係倒果為因
      ，蓋用地編定並非以容許使用項目表辦理編定，而係依據
      其核定計畫或使用現況編定之，經編為某種使用之土地，
      應依其容許使用之項目使用；現行之非都市土地使用管制
      規則附表一「各種使用地容許使用項目及許可使用細目表
      」規定，特定農業區交通用地不容許設置交通設施，非指
      特定農業區內於公告編定前已供交通設施使用之土地不得
      編定為交通用地，且交通用地依規容許「按現況或交通計
      畫使用」，故系爭土地仍得為從來之使用。原告如為促進
      土地利用，亦可循開發許可途逕，擬具興辦事業計畫，報
      經目的事業主管機關核准，依非都市土地使用管制規則相
      關之規定，申請變更編定為一般建築用地或其他適當用地
      別，併予敘明。
    4.再者，前土地所有權人台汽公司辦理草屯檢修組房地出售
      公開招標時，於公開招標公告及投標須知內均明載系爭土
      地之使用編定類別為「特定農業區交通用地」，其招標方
      式為「公開底價按現況方式標售」，此有台汽公司95年3
      月22日台汽中五字第9500802號函可稽；由於投標金額龐
      大，投標者事前應已審慎評估考慮，且交易資訊公開透明
      ，原告願意參與投標，應視為認同招標公告與投標須知所
      列之各項內容，否則投標者明知其編定類別，卻於得標後
      申請更正編定，豈非意圖坐享法定用途變更之增值利益，
      此舉實有違社會公平正義。
    5.日新段40-1、43、69號等3筆非都市土地，原為省有土地
      ，管理機關為台灣省政府交通處公路局，作為省公路局第
      二區運輸處草屯保養場(含車庫、辦公室、材料室等)使用
      ，依據南投縣政府69年6月1日投府地用字第50253號非都
      市土地使用公告確定，編定為「特定農業區交通用地」，
      經被告69草登字第5979號收件，於69年9月8日登記完畢，
      經調系爭土地登記簿及非都市土地使用編定清冊，登載均
      為「特定農業區交通用地」，並無土地法第69條之登記錯
      誤情事，被告無需辦理更正登記，依同法第43條規定：「
      依本法所為之登記，有絕對效力」。
    6.按「錯誤或遺漏更正：(一)直轄市或縣(市)政府自非都市土
      地使用分區及各種使用地編定結果公告之日起，實施非都
      市土地使用管制。土地所有權人發現土地使用分區界線或
      使用編定有遺漏或錯誤情事，應於公告之日起30日內以書
      面提出申請更正，經直轄市、縣(市)政府查明屬實，並彙
      報上級主管機關核備後更正之，並復知申請人。」為作業
      須知第18點所明定，係指於公告編定之日起30日內，土地
      所有權人發現土地使用分區界線或使用編定有遺漏或錯誤
      情事，所為之更正，系爭土地原所有權人於公告編定時，
      未提出遺漏或更正之申請，應無本法條之適用。
    7.有關非都市土地使用分區、使用地編定與使用管制、變更
      編定及更正編定權責機關：
      (1)非都市土地使用分區、使用地編定與使用管制：依區域
        計畫法第4條第1項「區域計畫之主管機關：．．．縣(
        市)為縣(市)政府。」另非都市土地使用管制規則第5條
        「非都市土地使用分區劃定及使用地編定後，由直轄市
        或縣(市)政府管制其使用．．．」
      (2)變更編定：依非都市土地使用管制規則第28條「申請使
        用地變更編定，應檢附下列文件，向土地所在地直轄市
        或縣(市)政府請核准。」非都市土地變更編定執行要點
        第2點「本要點所定變更編定之主管機關．．．在縣(市
        )為縣(市)政府。」
      (3)更正編定：依作業須知第3點及第23點「作業單位：．
        ．．(二)主辦單位－縣(市)政府地政科(局)或城鄉發展局
        、地政事務所；」、「直轄市、縣(市)政府辦理非都市
        土地更正編定．．．等案件，內政部得授權直轄市、縣
        (市)政府核定。」現行南投縣作業程序為經地政事務所
        審查後，報經縣政府核定。
    8.綜上，本件原告之訴為無理由，依法駁回原告之訴。
    理  由
一、按「人民因中央或地方機關之違法行政處分，認為損害其權
    利或法律上之利益，經依訴願法提起訴願而不服其決定，或
    提起訴願逾3個月不為決定，或延長訴願決定期間逾2個月不
    為決定者，得向高等行政法院提起撤銷訴訟。逾越權限或濫
    用權力之行政處分，以違法論。」行政訴訟法第4條第1項、
    第2項定有明文。
二、本件原告所有坐落南投縣草屯鎮○○段40-1、43、69號等3
    筆非都市土地，原為省有土地，管理機關為公路局，作為公
    路局第二區運輸處草屯保養場(含車庫、辦公室、材料室等)
    使用，69年6月1日公告編定為「特定農業區交通用地」，同
    年10月1日公路局改組，運輸部門另行成立台汽公司，並於
    72年將該3筆土地之所有權移轉予台汽公司，嗣因台汽公司
    民營化，陸續處分其遺留之土地資產，系爭3筆土地由原告
    買受，渠等乃於96年2月27日檢具更正編定申請書及地籍謄
    本、門牌編訂證明、建造執照與使用執照存根等相關證件，
    向被告申請更正編定為甲種建築用地。經被告於96年3月7日
    以草地三字第0960001580號函復「主旨：有關申請草屯鎮○
    ○段40-1號等3筆非都市土地，由特定農業區交通用地更正
    編定為同區甲種建築用地乙案，復如說明，請查照。說明：
    一、復台端96年2月27日更正編定申請書。二、查『依核定
    計畫編定各種使用地，包括交通、水利、古蹟保存、生態保
    護、國土保安及特定目的事業用地等，經各該事業主管機關
    或區域主管機關依法核定用途者，分別依其用途編定之。』
    為非都市使用編定當時『製定非都市使用分區圖及編定各種
    使用地作業須知』七、各種使用地之編定原則(二)所明定，先
    此敘明。三、次查草屯鎮○○段40-1、43、69號等3筆非都
    市土地，於用地編定時（民國69年）係省有土地，管理機關
    為台灣省政府交通處公路局，主管當時全台之公路工程、監
    理、運輸業務；其中43及69號於編定結果公告前雖屬『建』
    地目土地，惟其用途係經該事業主管機關核定作為省公路局
    第二區運輸處草屯保養場車庫、辦公室、材料室．．．等與
    其公路運輸業務相關之交通設施使用，爰依上述規定編定交
    通用地，應無錯誤，故本案未符合更正編定之要件，礙難同
    意所請。」而否准所請。原告不服，提起訴願，遭決定駁回
    ，遂提起本件行政訴訟，為如事實欄所示之主張。
三、經查，本件原告係於96年2月27日檢具更正編定申請書及地
    籍謄本等相關文件，依作業須知第22點之規定向被告申請將
    前揭土地更正編定為甲種建築用地，有申請書附卷可稽（見
    本院卷第53頁），是原告係申請更正編定，而非申請更正錯
    誤，合先敘明。次按「區域計畫之主管機關︰中央為內政部
    ；直轄市為直轄市政府；縣（市）為縣（市）政府。」、「
    區域計畫公告實施後，不屬第11條之非都市土地，應由有關
    直轄市或縣(市)政府，按照非都市土地分區使用計畫，製定
    非都市土地使用分區圖，並編定各種使用地，報經上級主管
    機關核備後，實施管制。變更之程序亦同。其管制規則，由
    中央主管機關定之。」、「本法第4條第1項所定內政部、直
    轄市、縣(市)政府之所屬單位，在實施本法時，其主辦業務
    劃分如下：一、．．．二、在直轄市或縣(市)政府．．．非
    都市土地使用分區、使用地編定與使用管制，由地政單位主
    辦。」分別為區域計畫法第4條第1項、第15條第1項及區域
    計畫法施行細則第2條第2款所明定。另依作業須知第3點規
    定「作業單位：．．．(二)主辦單位－縣(市)政府地政科(局)
    或城鄉發展局、地政事務所。」第22點規定「經編定使用之
    土地，如土地所有權人檢具確於公告編定前或公告編定期間
    已變更使用之合法證明文件，依照九(二)編定原則表及說明辦
    理更正編定。」及第23點規定「直轄市、縣(市)政府辦理非
    都市土地更正編定．．．等案件，內政部得授權直轄市、縣
    (市)政府核定。」準此，依上開法令之規定，有關本件更正
    編定之權責機關為南投縣政府，而非被告。從而，原告於96
    年2月27日向被告申請將系爭土地更正編定為甲種建築用地
    ，被告既非權責機關，即應依法報請南投縣政府核定，被告
    逕以96年3月7日草地三字第0960001580號函，否准其申請，
    已逾越其權限，依首揭法條之規定即屬違法，訴願決定疏未
    糾正，遞予維持，亦有未合。原告起訴意旨雖未執此理由加
    以指摘，然本件既有上開違誤，應將訴願決定及原處分均撤
    銷，另由被告依法定程序為適法之處理。又被告既非權責機
    關，已如前述，則原告訴之聲明第2項請求被告應准許原告
    所有坐落南投縣草屯鎮○○段43、69地號土地之使用分區更
    正編定為特定農業區甲種建築用地，即為無理由，應予駁回
    。至兩造其餘之主張，與本件判決之結果無影響，爰不一一
    加以論述，附此敘明。
四、據上論結，本件原告之訴為一部有理由，一部無理由，依行
    政訴訟法第195條第1項、第104條、民事訴訟法第79條、第
    85條第1項前段，判決如主文。
中    華    民    國    97    年     3    月    11    日
                臺中高等行政法院第二庭
                          審判長法  官  胡  國  棟
                                法  官  莊  金  昌
                                法  官  林  秋  華
以上正本證明與原本無異。
如不服本判決，應於判決送達後20日內向本院提出上訴書狀，其
未表明上訴理由者，應於提起上訴後20日內向本院提出上訴理由
書（須依對造人數附具繕本）；如於本判決宣示或公告後送達前
提起上訴者，應於判決送達後20日內補提上訴理由書（須附繕本
）。未表明上訴理由者，逕以裁定駁回。
中    華    民    國    97    年     3    月    17    日
                                書記官  蔡  宗  融


司法院資訊處製作；財團法人民間司法改革基金會備份。
